【裁判字號】    98,台上,6595
【裁判日期】    981106
【裁判案由】    偽造文書
【裁判全文】
最高法院刑事判決            九十八年度台上字第六五九五號
上  訴  人  甲○○（原名楊清彬）
上列上訴人因偽造文書案件，不服台灣高等法院中華民國九十八
年七月十五日第二審判決（九十八年度上訴字第一九八五號，起
訴案號：台灣新竹地方法院檢察署八十五年度偵字第六五九四、
八二五九號），提起上訴，本院判決如下：
    主  文
上訴駁回。
    理  由
按刑事訴訟法第三百七十七條規定，上訴於第三審法院，非以判
決違背法令為理由，不得為之。是提起第三審上訴，應以原判決
違背法令為理由，係屬法定要件。如果上訴理由書狀並未依據卷
內訴訟資料，具體指摘原判決不適用何種法則或如何適用不當，
或所指摘原判決違法情事，顯與法律規定得為第三審上訴理由之
違法情形，不相適合時，均應認其上訴為違背法律上之程式，予
以駁回。本件原判決維持第一審論上訴人甲○○以連續行使偽造
私文書，足以生損害於他人罪，處有期徒刑壹年，併為相關從刑
之諭知之判決，駁回上訴人在第二審之上訴。係依憑上訴人於原
審審理時之自白（供認：於民國八十二年七月初某日及其後一星
期，擅自委由不知情之刻印人員偽刻「彭明榮」、「彭榮照」、
「彭榮基」、「彭俊哲」、「彭秋義」《下稱「彭明榮」等五人
》之印章各一枚後，在告訴人吳皇都位於新竹市○○街四十九號
住處，以上開偽造之印章在原判決附表一之本票二紙背面上偽蓋
「彭明榮」等五人之印文各二枚，以為背書之本票後，交付予告
訴人；復於八十四年一、二月間某日，在吳皇都上開住處，於原
判決附表二所示支票背面分別偽簽「曾進才」、「曾進財」之署
名背書後，交付告訴人等情不諱），參酌告訴人、證人彭明榮、
彭榮基、彭俊哲、彭秋義、曾進財之妻溫月娥、曾進才所為同一
被害內容之證述，及卷附原判決附表一所示本票影本、協議書影
本、原判決附表二所示支票影本、退票理由單等各一份等證據資
料，而為論斷，已敘述其所憑之證據及認定之理由。從形式上觀
察，原判決並無違背法令之情形存在。上訴意旨略稱：(一)原判決
未詳細調查，依其事實之認定，原判決附表一之本票應係於八十
二年七月初某日開立及背書，惟其附表卻記載該本票之發票日為
八十二年一月十五日，自嫌判決理由矛盾。(二)檢察官起訴之事實
並未包括偽造「彭明榮」等五人之印章，第一審法院未命公訴人
表示意見，亦未告知變更起訴法條或追加起訴，因此上訴人僅依
起訴事實認罪，原判決認上訴人於第一審不承認盜刻印章之犯行
，即屬有誤。原判決未依刑法第五十七條第一項第十款之規定，
審酌上訴人犯後態度，有判決不適用法則之違誤。(三)彭氏兄弟並
無受到實質損害，原判決並未說明上訴人未與被害人和解，而不
宣告緩刑之理由，自有判決理由不備之違誤。(四)上訴人不悉遭受
通緝，到案後已坦承犯行，原判決認上訴人犯後態度不佳，亦有
適用刑法第五十七條第一項第十款規定不當之違誤等語。惟查：
（一）證據之取捨，為事實審法院之職權，倘其採證認事並不違
背證據法則，即不得任意指為違法。原判決已敘明依上訴人之自
白，認定上訴人於八十二年七月初，偽造原判決附表一發票日為
八十二年一月十五日之本票之取捨判斷所得心證之理由，並無判
決理由矛盾之違法情形。上訴意旨無非就原審採證認事之職權行
使，專憑己見，泛言指摘，再為事實上之爭執，並非依據卷內訴
訟資料而為之具體指摘，自非適法之第三審上訴理由。（二）是
否宣告緩刑及量刑輕重係屬事實審法院得依職權自由裁量之事項
。上訴人於第一審法院審理時，就第一審法院所詰以有無偽刻「
彭明榮」等五人之印章之情事時，仍矢口否認該部分之犯行（見
第一審卷(二)第五十一頁背面），原判決因認上訴人於第一審法院
審理時並未坦承全部犯行，且上訴人係經警緝獲到案，犯罪後態
度不佳等情，已於理由五說明斟酌刑法第五十七條各款所列情形
，量處上訴人有期徒刑一年及不宜宣告緩刑之理由，並未逾法定
刑度，又無濫用量刑權限之情形，即不得任意指摘執為第三審上
訴之適法理由。上訴意旨主張原判決有不適用法則、適用法則不
當及判決理由不備之違誤。係就原審自由裁量職權之行使，任意
指摘，並非合法之第三審上訴理由。其上訴違背法律上之程式，
應予駁回。
據上論結，應依刑事訴訟法第三百九十五條前段，判決如主文。
中    華    民    國  九十八  年  十一    月    六    日
                      最高法院刑事第三庭
                          審判長法官  林  增  福
                                法官  張  清  埤
                                法官  陳  世  雄
                                法官  何  菁  莪
                                法官  王  居  財
      本件正本證明與原本無異
                                      書  記  官
中    華    民    國  九十八  年  十一    月   十一   日
                                                      R


司法院資訊處製作；財團法人民間司法改革基金會備份。
